【裁判字號】    94,訴,985
【裁判日期】    950120
【裁判案由】    強盜
【裁判全文】
臺灣臺北地方法院刑事判決               94年度訴字第985號
公  訴  人  臺灣臺北地方法院檢察署檢察官
被      告  戊○○
                    戶嘉義縣水.
                    （
            壬○○
前列二人共同
指定辯護人  本院公設辯護人曾德榮
被      告  丙○○
                    戶台北縣板橋市○○路○段153巷5弄3號
                      （
選任辯護人  王啟安律師
上列被告因強盜案件，經檢察官提起公訴（九十四年度偵字第一
一○五七號），本院判決如下：
      主  文
壬○○意圖為自己不法之所有，結夥三人以上，攜帶兇器於夜間
侵入住宅，以強暴、脅迫至使不能抗拒，而取他人之物，處有期
徒刑柒年捌月。
丙○○、戊○○意圖為自己不法之所有，結夥三人以上，攜帶兇
器於夜間侵入住宅，以強暴、脅迫至使不能抗拒，而取他人之物
，各處有期徒刑柒年陸月。
    犯罪事實
一、壬○○於民國八十年十二月三十一日因強盜案件經台灣板橋
    地方法院判處有期徒刑二年四月，八十一年七月十三日確定
    ，八十三年十月二十七日執行完畢；於八十八年三月四日因
    詐欺案件經台灣板橋地方法院判處有期徒刑六月，八十八年
    五月五日確定，於八十八年六月三十日執行完畢；丙○○於
    七十六年八月十四日因恐嚇案件經台灣高等法院花蓮分院判
    處有期徒刑一年，七十六年十一月九日確定，嗣減為有期徒
    刑六月，於七十七年六月十二日執行完畢；於八十二年五月
    五日因違反麻醉藥品管理條例案件經台灣花蓮地方法院判處
    有期徒刑八月，於八十二年六月十二日確定，於八十二年六
    月二十二日因妨害自由等案件經台灣花蓮地方法院判處有期
    徒刑一年三月，於八十二年九月二十二日確定，經裁定應執
    行有期徒刑一年十月，於八十四年六月二日縮刑期滿執行完
    畢，均未構成累犯；戊○○未曾受有期徒刑之宣告。
二、戊○○於九十三年初結識癸○○，二人並時常相約打麻將，
    九十四年四月十四日戊○○曾受癸○○邀約至台北縣新店市
    ○○街六號三樓丁○○住處打麻將，知悉新店市○○街六號
    三樓丁○○住處晚間時有婦女聚集該處打麻將，而於九十四
    年四月十五日晚間七時許癸○○因與妻子○○須離開趕赴基
    隆交會錢，無法繼續再待上址丁○○住處打麻將，惟離開之
    後因缺一人該牌局無法繼續，因而撥打電話與戊○○聯絡，
    邀戊○○至該處湊人數打牌，戊○○並表示晚上十時過後會
    過去，不久壬○○亦打電話與戊○○聯絡，於談話時戊○○
    告知壬○○，癸○○打電話邀其前去丁○○住處湊腳與數名
    婦女打麻將一事，壬○○因經營冰果室不善，認有機可趁，
    竟萌生歹念，起意強盜麻將賭場打牌之婦人，乃於電話中告
    知戊○○亦有意前往打牌，遂一方面取出其所有約長一尺，
    刀刃為金屬材質，在客觀上足以對人之生命、身體、安全構
    成威脅具有危險性而屬兇器之西瓜刀一把，不具殺傷力之玩
    具槍一支（未扣案，無證據證明有殺傷力或堪作兇器使用）
    及二個口罩、二頂帽子、二付手套，並加以包裹後，同時又
    打電話邀約丙○○一同前去，並再以電話聯絡戊○○先駕駛
    車號6B-220號計程車至台北市○○○路五一二巷一三弄二四
    號接丙○○後再前往台北縣中和市○○街接攜有兇器西瓜刀
    一把等物之壬○○上車，三人即由戊○○駕駛6B-220號計程
    車前往台北縣新店市○○街癸○○邀約前去打麻將之處所，
    而於當晚十一時二十三分前不久戊○○駕駛6B-220號計程車
    內載壬○○、丙○○抵台北縣新店市○○街與三民路口時，
    壬○○開口表示缺錢用提議強盜賭場，戊○○、丙○○因亦
    需用錢乃附合壬○○之提議，三人基於意圖為自己不法所有
    之犯意聯絡與行為分擔，結夥三人強盜，因戊○○前一天晚
    上才到過丁○○住處打麻將，壬○○乃吩囑戊○○把車開至
    三民路與中正路口等候接應，由壬○○、丙○○動手，壬○○、丙○○二人下車後先在百忍街六號附近等候，俟當晚近
    十一時三十分許，看見丁○○之妻甲○○打開大門走出來離
    開，大門未關上，壬○○遂立即將西瓜刀交予丙○○，自己
    則持玩具槍一把，二人並戴妥帽子、口罩及手套後，立刻從
    該大門進入並上三樓打開未上鎖之丁○○住處大門後侵入屋
    內，適癸○○在客廳看電視，手持玩具槍之壬○○走近抵住
    癸○○示意其往裏走，緊接著壬○○持槍抵住癸○○，丙○○手持西瓜刀先走進房間內，由丙○○持刀架住正在房間內
    休息之丁○○後，四人再繼續往後方子○○、己○○、乙○○○、綽號「阿美」成年女子四人打麻將之處所走，壬○○
    、丙○○分別亮出玩具槍、西瓜刀，並對子○○等人大聲喝
    令：不要動！把錢拿出來！接著壬○○、丙○○二人即動手
    打開麻將桌之抽屜拿取錢財，癸○○趁隙拿起椅子高舉做勢
    要保護在場其他婦女，丙○○則手持西瓜刀與持椅子之癸○○對峙控制現場，由壬○○繼續打開麻將桌拿取錢財，因子
    ○○稍做反抗，壬○○即持槍抵住藍翠藍，以上開持槍抵住
    癸○○、子○○，持西瓜刀抵住丁○○之強暴方式及對子○○等人亮出玩具槍、西瓜刀之脅迫方式，至使子○○、己○○、乙○○○、「阿美」、癸○○、丁○○等所有在場人，
    均因恐遭壬○○開槍射擊、丙○○持刀揮砍遭受不測而無法
    抵抗，任由壬○○、丙○○打開抽屜拿取錢財，壬○○更動
    手取子○○、「阿美」皮包內之現金，並扯下子○○頸上所
    戴之黃金項鍊一條（價值新台幣五千元），計強盜子○○現
    金約五萬元、金項鍊一條、己○○現金三萬餘元、乙○○○
    現金二萬餘元，「阿美」及身上無任何現金之丁○○、癸○○未被強盜任何財物，壬○○、丙○○二人得手後，立即奪
    門而出，並於倉促逃跑時所強盜之黃金項鍊一條及部分現金
    掉落逃跑途中僅剩現金六萬餘元，二人跑出百忍街口後在三
    民路與中正路口坐上戊○○所駕駛之6B-220號計程車，戊○○即駕車載壬○○、丙○○回家，途中壬○○算出強盜所得
    之贓款有六萬餘元，即交付二萬元予戊○○，交付二萬二千
    元予丙○○，朋分強盜贓款，三人所得之財物均花用殆盡。
    而犯案時壬○○、丙○○二人所穿戴口罩二個、帽子一頂、
    手套一付，於其二人跑離丁○○住處奔向戊○○車停處途中
    ，由壬○○丟棄在某處垃圾堆，所持之玩具槍一把、西瓜刀
    一把，壬○○則於坐上戊○○車時交予戊○○處理，戊○○
    則於駕車回程途中行經台北縣三重市中興橋時，下車將之丟
    棄於中興橋下而滅失。嗣經己○○報警，台北縣警察局新店
    分局員警過濾當日在場人所使用之電話通聯記錄查出案發前
    癸○○、戊○○、壬○○、丙○○互有通話紀錄，並調現場
    附近巷道監視錄影查看，發現壬○○、丙○○於案發前、後
    不久曾出現在現場巷道，因而循線查出戊○○、壬○○、丙○○涉案，於九十四年六月二十四日將其三人拘提到案，並
    在台北縣中和市○○街二十二巷十三號三樓壬○○住處扣得
    犯案所穿戴之黑色外套一件、帽子一頂、手套一付，在台北
    市中山區○○○路五一二巷一三弄二四號丙○○住處扣得犯
    案所穿之格子Ｔ恤一件、黑色外套一件。
三、案經丁○○提出告訴並由台北縣警察局新店分局報請台灣台
    北地方法院檢察署檢察官偵查起訴。
    理  由
一、訊據被告壬○○對於上揭持玩具槍一把與被告丙○○持西瓜
    刀一把於夜間十一時三十分許侵住丁○○住處強盜在場打麻
    將婦女子○○等人財物之事實坦承不諱，被告丙○○承認有
    於上揭時、地持西瓜刀一把與被告壬○○持玩具槍一把侵入
    丁○○住處之事實，惟辯稱：「…我上去才知道要搶…上去
    的時候他（指被告壬○○）開門說不要動，我也進去，已經
    沒有辦法，然後他進去，那時候我也是站在那邊，我手上有
    拿西瓜刀…」（九十四年八月九日本院調查）、「…我上去
    才知道要搶，被害者我沒有押他們或怎樣…」（九十四年八
    月二十六日準備程序）、「…我是最後一個進去的，丁○○
    說我用刀押他，我沒有押他…」（九十四年九月二十六日本
    院審理）、「…癸○○他太太說我是第一個進去的，丁○○
    說我押他，如果我有押丁○○，那麼其他人都應該有看到…
    其他人都說沒有，丁○○的證詞不可採…我都是上去新店市
    ○○街（六號）三樓的時候才知道…」（九十四年十二月二
    十一日本我們的審理）等語；被告戊○○則否認有上揭強盜
    犯行，辯稱：「…我整個人都糊塗了，在分局的時候壬○○
    叫我這樣說，壬○○說我這樣說我老婆就沒事了…壬○○叫
    我去停車，因為那邊是巷口…他叫我開到前面中正路口去停
    車…我以為他們要先下車，我就到前面停車，結果他們兩人
    一下就上來，上車後，就叫我開車到三重…」（九十四年八
    月九日本院調查）、「…新店分局小隊長…他手上有拘票及
    搜索票就把我帶回新店分局，那時候我緊張，我看到壬○○
    在那…那時候我老婆也一起被帶回新店分局，壬○○就跟我
    說叫我像警局筆錄這麼說就沒事…」（九十四年八月二十六
    日準備程序）、「…當時在警局的時候我會怕，壬○○跟我
    說照他告訴我的這樣講，我和我太太就會沒事，就會交保…
    」（九十四年九月二十六日本院審理）、「…我開車送他們
    去的時候，壬○○叫我去停車，那邊不好停車，壬○○說要
    先上去看看…」（九十四年十二月二十一日本院審理）等語
    。經查：
(一)、被告戊○○於九十三年初結識證人癸○○，二人並時常相約
    打麻將，九十四年四月十四日被告戊○○並受證人癸○○邀
    約至台北縣新店市○○街六號三樓證人丁○○住處打麻將，
    知悉上址證人丁○○住處晚間時有婦女聚集該處打麻將，而
    於九十四年四月十五日晚間七時許證人癸○○因與妻即證人
    子○○須離開趕赴基隆交會錢，無法繼續再待上址丁○○住
    處打麻將，惟離開之後因缺一人該牌局無法繼續，因而撥打
    電話與被告戊○○聯絡，邀被告戊○○至該處湊人數打牌，
    被告戊○○並表示晚上十時過後會過去，晚間十一時許被告
    戊○○駕駛6B-220號計程車載被告壬○○、丙○○二人至台
    北縣新店市○○街與三民路口時，被告壬○○、丙○○二人
    下車，並於當晚十一時三十分許，趁證人甲○○下樓出去買
    宵夜，樓下大門未關之際，被告壬○○持玩具槍一把、丙○○持西瓜刀一把，並戴妥口罩、帽子、手套後，進入台北縣
    新店市○○街六號三樓證人丁○○住處內，取走屋內打麻將
    婦女子○○現金約五萬元、鍊一條（價值新台幣五千元）、
    陳惠玫現金三萬餘元、乙○○○現金二萬餘元，「阿美」、
    丁○○、癸○○未被取走任何錢財等情，已據被告壬○○、
    丙○○、戊○○、證人癸○○、丁○○、子○○、己○○、
    乙○○○、甲○○陳述綦詳，並有證人癸○○持用之000000
    0000行動電話門號之九十四年四月十五日、十六日之雙向通
    聯紀錄、被告戊○○持用之0000000000行動電話門號之九十
    四年四月十五日至同月十七日雙向通聯紀錄（九十四年度偵
    字第一一○五七號卷第一四七頁至一四八頁、第一五○頁至
    第一五六頁）在卷可稽。另被告壬○○、丙○○二人進入丁○○住處後約待十分鐘，即逃離現場，並於跑出百忍街後在
    三民路與中正路口處坐上被告戊○○所駕駛之6B-220號計程
    車後，被告戊○○即駕車離開，車行進時被告壬○○將強盜
    贓款點數有六萬餘元後，交付二萬元予被告戊○○，交付二
    萬二千元予被告丙○○一節，亦據被告壬○○、丙○○、戊○○供述在卷。至於據證人子○○、陳惠玫、乙○○○供述
    遭強盜之財物有現金十萬餘元及金項鍊一條，而與被告壬○○、丙○○、戊○○所述朋分之款項有六萬餘元，有不相符
    之處，惟被告壬○○、丙○○僅二人侵入丁○○住處強盜丁○○等二名男子、四名女子財物，於強盜屋內人之財物後旋
    即奪門而出，顯然係被告壬○○於倉促逃跑時所強盜之黃金
    項鍊一條及部分現金掉落逃跑途中，而且被告壬○○亦坦稱
    有扯下子○○頸上之金項鍊一條，惟於逃跑途中落掉之詞。
(二)、又證人己○○於遭被告壬○○強盜財物後，因見屋主丁○○
    、癸○○無報案意願，懷疑其等與被告壬○○串通，遂打電
    話報警，台北縣警察局新店分局員警過濾當日在場人所使用
    之電話通聯記錄查出案發前證人癸○○、被告戊○○、壬○○、丙○○互有通話紀錄，並調台北縣新店市○○街六號附
    近巷道監視錄影查看，發現被告壬○○、丙○○於案發前、
    後不久曾出現在現場巷道，研判被告戊○○、壬○○、丙○○涉案，遂於九十四年六月二十四日持台灣台北地方法院檢
    察署檢察官核發之拘票前往台北縣三重市○○○路一六九號
    三樓被告戊○○住處、台北縣中和市○○街二十二巷十三號
    三樓被告壬○○住處及台北市中山區○○○路五一二巷一三
    弄二四號被告丙○○住處拘提被告戊○○、壬○○、丙○○
    三人到案，並在被告壬○○住處扣得犯案所穿戴之黑色外套
    一件、帽子一頂、手套一付，在被告丙○○住處扣得犯案所
    穿之格子Ｔ恤一件、黑色外套一件，已據證人己○○、台北
    縣警察局新店分局偵查員辛○○、庚○○、被告戊○○、壬○○、丙○○陳述在卷，並有證人癸○○持用之0000000000
    行動電話門號之九十四年四月十五日、十六日之雙向通聯紀
    錄、被告戊○○持用之0000000000行動電話門號之九十四年
    四月十五日至同月十七日雙向通聯紀錄、被告壬○○持用之
    0000000000行動電話門號九十四年四月十五日至九十四年四
    月十六日雙向通聯紀錄、被告丙○○持用之0000000000行動
    電話門號九十四年五月十五日至九十四年四月十七日雙向通
    聯紀錄（九十四年度偵字第一一○五七號卷第一四七頁至一
    四八頁、第一五○頁至第一五六頁、一五七頁至第一六四頁
    、第一六五頁至第一七五頁）、現場監視錄影翻拍照片四紙
    （九十四年度偵字第一一○五七號卷第一一一頁至第一一二
    頁）在卷可稽。
(三)、而被告壬○○持玩具槍一把、被告丙○○持西瓜刀一把走進
    丁○○住處後，被告壬○○在客廳走近癸○○，並持玩具槍
    抵住癸○○示意其往裏走，並走進丁○○之房間，跟隨在後
    之被告丙○○持刀架住正在房間內休息之丁○○後，四人再
    繼續往後方子○○、己○○、乙○○○、綽號「阿美」成年
    女子四人打麻將之處所走過去，被告壬○○、丙○○分別亮
    出玩具槍、西瓜刀，並對子○○等人大聲喝令：不要動！把
    錢拿出來！接著被告壬○○、丙○○二人打開麻將桌之抽屜
    拿取錢財，被告丙○○並又手持西瓜刀與持椅子之癸○○對
    峙控制現場，由被告壬○○繼續打開麻將桌拿取錢財，因子
    ○○稍做反抗，被告壬○○即持槍抵住藍翠藍，在場子○○
    、己○○、乙○○○、「阿美」、癸○○、丁○○等所有在
    場人，均因恐遭被告壬○○開槍射擊、丙○○持刀揮砍遭受
    不測而無法抵抗，任由被告壬○○、丙○○打開抽屜拿取錢
    財，被告壬○○更動手取子○○、「阿美」皮包內之現金，
    並扯下子○○頸上所戴之黃金項鍊一條（價值新台幣五千元
    ）各情，已據證人癸○○於九十四年四月十六日警詢、丁○○於九十四年四月十六日警詢、九十四年七月十九日偵查、
    九十四年九月二十六日本院審理時、子○○於九十四年四月
    十六日、九十四年六月二十四日警詢、九十四年九月二十六
    日本院審理、己○○於九十四年四月十六日、九十四年四月
    二十二日警詢、九十四年十月二十四日本院審理時、乙○○○於九十四年四月二十二日警詢時證述綦詳，核其所述情節
    悉相符合，雖然被告壬○○始終否認有持槍抵住癸○○、子
    ○○之行為，而以「…進入該處時，就大喊要搶劫並要在場
    人交付財物，作勢大聲後被害人即交付財物…」（九十四年
    六月二十四日警詢）、「…進去時我喝令在場的人說不准動
    ，我拿槍，林拿出刀，說要搶錢，我先看抽屜，拿了一些錢
    ，旁邊的女的拿她的皮包，把錢拿出來，並把她脖子上的項
    鍊扯下來…」（九十四年六月二十四日偵查）、「…我叫他
    們不要動，我就搶藍的皮包及麻將桌抽屜的錢，四個抽屜都
    有拿，都是我拿的…」（九十四年七月十九日偵查）、「…
    我進去的時候，我跟癸○○在客廳，他（丁○○）在房間根
    本不知道，後來癸○○走進房間，癸○○問丁○○認不認識
    我們兩人，我就叫他們兩個走出去，他們就自己走出來了。
    麻將桌的錢都是我拿的，丙○○只是站在那邊，他身上並沒
    有錢…」（九十四年十二月二十一日本院審理），被告丙○○亦表示：「…進入該處時由壬○○大聲吆喝被害人交出財
    物，我則持西瓜刀站在旁邊助陣…」（九十四年六月二十四
    日警詢）、「…由黃喝令，我只站在旁邊控制場面，我沒有
    拿抽屜的錢，因為有一女的跑到廁所，我只看管她…」（九
    十四年六月二十四日偵查）、「…被害者我沒有押他們或怎
    麼樣…」（九十四年八月二十六日準備程序）、「…癸○○
    他太太說我是第一個進去的，丁○○說我押他，如果我有押
    丁○○，那麼其他人都應該有看到…其他人都沒有說，丁○○的證詞不可採…」等詞，惟參酌斯時丁○○之住處有癸○○、丁○○二名男子分別在客廳、臥室，子○○、己○○、
    乙○○○、「阿美」四名女子在最後方打麻將，被告壬○○
    、丙○○僅其二人分持玩具槍一把、西瓜刀一把進入，持玩
    具槍、西瓜刀先控制屋內之二名男子並趕至後方與打麻將之
    四名婦女會合，以便控制整個現場，利於強盜財物，實屬合
    理之舉措，堪認證人癸○○、丁○○、子○○、己○○、乙○○○前揭證詞真實可採，此外，證人子○○於九十四年九
    月二十六日本院審理時曾證述：「…我印象是拿刀的先進來
    …」，然而其係就「他們進來的順序是否還記得？是拿刀的
    人先進來還是拿槍的人先進來？」回答，況且被告壬○○係
    在客廳持玩具槍抵住證人癸○○將其往後趕，被告丙○○則
    係進入證人丁○○房間內持刀抵住丁○○將其趕出房間往後
    方趕，皆是證人子○○、陳惠玫、乙○○○看見被告壬○○
    、丙○○持玩具槍、西瓜刀進入其等打麻將處所之前發生之
    事，是縱證人子○○、己○○、乙○○○未目睹被告壬○○
    持玩具槍抵住癸○○，被告丙○○持西瓜刀抵住丁○○，猶
    非得以證明被告壬○○未持玩具槍抵住癸○○，被告丙○○
    未持西瓜刀抵住丁○○之有利證據，另被告丙○○於九十四
    年六月二十四日本院調查時亦供稱：「…我有開麻將桌的抽
    屜，但是大部分的麻將桌的抽屜都是壬○○開的…」（九十
    四年度聲羈字第一九○號卷第十頁）等詞，顯見被告壬○○
    、丙○○前述說詞即均屬避重就輕之詞，不足採信，可知其
    二人確有前揭持玩具槍抵住癸○○，持西瓜刀抵住丁○○，
    將二人趕至後方與打麻將之子○○等四名打牌婦女會合後，
    出示玩具槍、西瓜刀喝令脅迫所有在場人交出錢財，且被告
    壬○○更持槍抵住稍做反抗之子○○，二人並動手打開麻將
    桌抽屜取走抽屜內之錢財、子○○皮包內現金及扯下子○○
    頸上之項鍊之行為。且由於案發當時正值深夜十一時三十分
    ，屋內之二名男子丁○○、癸○○已為穿戴帽子、口罩及手
    套之二名歹徒分持槍、約一尺長之西瓜刀制住，雖然屋內另
    有四名女子，且被告壬○○所持之槍實係是玩具槍，惟於癸○○趁隙拿起椅子準備反抗時，被告丙○○即持刀與之對峙
    ，更於被告壬○○打開麻將桌及打開皮包，子○○不從稍做
    反抗時，被告壬○○即持槍抵住子○○，被告壬○○、丙○○上開舉措已足使在場人認知如果反抗恐會遭開槍射擊、持
    刀揮砍而遭受不測，於當時客觀情形實已達至使不能抗拒之
    程度至明。
(四)、另關於被告戊○○於九十四年四月十五日晚間駕駛6B-220號
    計程車內載被告壬○○、丙○○二人至台北縣新店市○○街
    與三民街口時，被告壬○○向車內之被告戊○○、丙○○二
    人提議強盜丁○○住處打麻將婦女財物，被告戊○○、丙○○同意，三人遂謀議由被告壬○○、丙○○二人進入屋內強
    盜，被告戊○○因為癸○○、子○○夫妻及屋主丁○○認識
    ，因而駕駛6B-220號計程車在三民路與中正路等候接應，並
    於被告壬○○、丙○○二人強盜得手坐上車後載其二人返家
    ，且自被告壬○○收下其與被告丙○○犯案所持用之玩具槍
    、西瓜刀各一把，將之丟棄中興橋下等情，亦據被告戊○○
    於九十四年六月二十四日警詢、偵查、本院調查時、被告壬○○於九十四年六月二十四日偵查、本院調查時時供述綦詳
    ，雖然被告戊○○嗣否認知悉被告壬○○、丙○○分別持玩
    具槍、西瓜刀各一把進入丁○○屋內強盜財物一事，並以係
    其等經拘提至台北縣警察局新店分局後，依被告壬○○之指
    示而為上開陳述之詞置辯，被告壬○○於本案經起訴繫屬本
    院審理後亦改口供稱被告戊○○不知情云云，對於被告丙○○部分亦稱：「…他（指被告丙○○）到樓下要上去的時候
    才知道，我告訴他我要搶劫，他並沒有說不要。西瓜刀是我
    拿給他，他跟我一起從一樓走到三樓…我進去，他看著我搶
    ，他也拿著刀跟人對峙…」（九十四年八月九日本院調查）
    、「…要進去新店市○○街（六號）三樓樓下往樓上走的時
    候我就把刀拿給丙○○…」（九十四年十二月二十一日本院
    審理）等詞，惟被告壬○○於九十四年六月二十四日在新店
    分局製作筆錄時係稱：「…戊○○並不知道我要搶該處的麻
    將場…」（九十四年度偵字第一一○五七號卷第二十五頁）
    ，衡諸常情，被告壬○○於新店分局接受調查時為上開有利
    被告戊○○之供述，鮮少會又唆使被告戊○○為有參與上開
    強盜犯行之不利供詞，誠屬不合理，又依據證人癸○○、丁○○、己○○、乙○○○其等於警詢時之證詞，被告壬○○
    、丙○○二人係於九十四年四月十五日晚間近十一時三十分
    許進入丁○○屋內，於當晚十一時四十分離開，及由丁○○
    前揭百忍街住處附近巷道之監視錄影翻拍照片可知，於九十
    四年四月十五日晚間十一時二十三分二十三秒即有被告壬○○、丙○○二人出現在百忍街一之一號前閒晃之畫面，有前
    揭監視錄影翻拍照片四紙可稽（九十四年度偵字第一一○五
    七號卷第一一一頁、第一一二項），由上可知，被告壬○○
    、丙○○二人至少在九十四年四月十五日晚間十一時二十三
    分二十三秒前即下被告戊○○所駕駛之6B-220號計程車，至
    九十四年四月十五日晚間十一時四十分過後始上被告戊○○
    之6B-220號計程車內，從而被告壬○○二人下車至上車之間
    相隔有十七分鐘之久，再據被告壬○○供述：「…跑下樓後
    ，就到轉角的路邊搭戊○○的計程車離開…」（九十四年六
    月二十四日本院調查）、「…從巷口出來，我們本來是要搭
    計程車，看到他在路邊停車，他剛好找到位置要停車，我們
    就上車回來…」（九十四年八月九日本院調查，壬○○）等
    詞，可見被告戊○○於被告壬○○、丙○○二人下車後，6B
    -220號計程車停放之處所離丁○○住處並不遠，惟如前所述
    ，被告戊○○當日係經證人癸○○電話邀約前去該處打麻將
    ，被告戊○○卻於車抵現場後僅由同案被告壬○○、丙○○
    下車上樓，將6B-220號計程車停在路旁達十數分鐘後，待同
    案被告壬○○、丙○○又坐上車，則依同案被告壬○○吩囑
    將車駛離現場，此亦據被告戊○○供承在卷，顯然有違被告
    戊○○所述受邀至丁○○住處打麻將之目的，上開將車停放
    路旁遲未上樓之舉措實有違常理，被告戊○○雖又以：「…
    那邊不好停車，壬○○說要先上去看看…」之詞為辯，然丁○○、癸○○均不認識被告壬○○、丙○○，被告戊○○復
    坦認未告知癸○○有被告壬○○、丙○○亦將前去打牌一事
    （九十四年十二月斗一日本院審理，本院卷第二○七頁），
    衡諸常情，丁○○鮮會於深夜讓未曾謀面之被告壬○○、丙○○進屋內打麻將，是被告戊○○此部分之說詞顯屬無稽，
    再參以被告壬○○、丙○○下車後又返回車上後有交付二萬
    元予被告戊○○，由此益徵被告戊○○於警詢、偵查及本院
    調查時坦稱：「…壬○○要我開車載他們兩個人一起前去，
    到該地後由壬○○提議搶奪該麻將場財物…當時是由我們三
    人見面並當面討論後，決定由丙○○、壬○○進入該地搶奪
    財物…我開我自己的6B-220號計程車，負責做案後接應他們
    離開…」（九十四年六月二十四日警詢）、「…到三民路、
    百忍街口，黃說要搶麻將賭場，他叫我在外面等他們，他們
    拿一把玩具槍和一把西瓜刀，人在車上時，我才知道，他們
    拿槍和刀下車，我開車到前面一點的中正路口等他們，約等
    五分鐘左右他們就跑出來，他們就說走，上車就分二萬給我
    …」（九十四年六月二十四日偵查）、「…是壬○○臨時提
    議去搶的…我去載壬○○還不知道壬○○要去搶，是到三民
    路跟百忍街口時，我才知道壬○○要搶…是載他們到百忍街
    口時壬○○才跟我說他要去劫癸○○的場子，他們要我開著
    計程車在三民路跟中正路口…」（九十四年六月二十四日本
    院調查）等詞真實可採，足證被告戊○○於九十四年四月十
    五日晚間駕駛6B-220號計程車內載被告壬○○、丙○○二人
    至台北縣新店市○○街與三民路口時，經被告壬○○提議，
    被告壬○○、丙○○、戊○○三人有共同合意強盜丁○○住
    處內打麻將婦女財物，並謀議由被告壬○○、丙○○進屋動
    手強盜，被告戊○○則因為屋主認識，恐行跡敗露，而將車
    停在百忍街口外轉角之三民路與中正路口等候接應至明。被
    告戊○○辯稱不知情根本不足採信。
(五)、綜上論述，被告壬○○、丙○○、戊○○前揭所辯均係卸責
    之詞、皆不足採信。本件事證明確，其等犯行均堪認定。
二、查台北縣新店市○○街六號三樓為丁○○與妻甲○○居住之
    處所，案發當時丁○○在房間內休息，癸○○在客廳看電視
    ，子○○、己○○、乙○○○、「阿美」之成年女子在屋內
    後方處所打牌之情，已據證人丁○○、癸○○、甲○○、子
    ○○、己○○、乙○○○陳明在卷，該處自屬住宅，被告壬○○、丙○○、戊○○三人共同謀議，推由被告戊○○駕車
    在案發現場附近等候接應，被告壬○○持玩具槍一把、被告
    丙○○持西瓜刀一把進屋強盜，該西瓜刀約長一尺（此亦據
    證人丁○○、癸○○、甲○○、子○○、己○○、乙○○○
    、被告壬○○、丙○○、戊○○供明在卷），刀刃為金屬材
    質在客觀上足以對人之生命、身體、安全構成威脅具有危險
    性，自屬兇器，又其等係於晚間十一時三十分侵入丁○○住
    處，故核被告壬○○、丙○○、戊○○三人所為有刑法第三
    百二十一條第一款、第三款、第四款之結夥三人，攜帶兇器
    於夜間侵入住宅之情形，均係犯刑法第三百三十條第一項之
    加重強盜罪既遂，其中癸○○、丁○○、「阿美」未強盜任
    何財物，此部分為同條第二項之未遂罪。被告壬○○、丙○○、戊○○三人就上開強盜犯行，有犯意聯與行為分擔，為
    共同正犯；而被告壬○○、丙○○同時同地對丁○○、癸○○、子○○、己○○、乙○○○、「阿美」等人施以強暴、
    脅迫而強取其等財物既遂、未遂，係一行為觸犯數罪名之想
    像競合犯，應依刑法第五十五條從一重之加重強盜罪既遂論
    處。公訴人未起訴被告壬○○、丙○○強盜「阿美」財物未
    遂之犯行，惟此部分未起訴犯行業經證人己○○、子○○、
    丁○○、癸○○、乙○○○、被告壬○○、丙○○陳述綦詳
    ，且與已起訴加重強盜罪部分，有想像競合犯裁判上一罪關
    係，為起訴效力所及，本院應併予審理。爰番酌被告壬○○
    、丙○○、戊○○各自素行（有台灣高等法院被告前案紀錄
    表可稽）、犯罪之動機、目的、本案係由被告壬○○提議，
    各自分工之情形，三人均正值壯年，不思以己力賺錢，竟圖
    謀不法所有，結夥持兇器於夜間侵入住宅強盜在場打麻將婦
    女錢財，嚴重破壞社會秩序及治安，所實施強盜之手段和所
    生危害與強盜所得財物數量、價值及犯罪後猶飾詞避重就輕
    等一切情狀，分別量處如主文所示之刑。被告壬○○、丙○○持用強盜之玩具槍一把、西瓜刀一把，為被告戊○○丟棄
    中興橋下滅失，已經被告戊○○、壬○○供明在卷，爰不諭
    知沒收；至於在被告壬○○住處查扣之黑色外套一件、帽子
    一頂、手套一付，及在被告丙○○住處查扣之格子Ｔ恤一件
    、黑色外套一件，雖分別係被告壬○○、丙○○所有，然均
    係其等犯強盜案件時所穿戴之衣服，非供實施強盜犯行時所
    用之物，亦毋庸諭知沒收，併此敘明。
據上論結，應依刑事訴訟法第二百九十九第一項前段，刑法第二
十八條、第三百三十條第一項、第二項、第五十五條，判決如主
文。
本案經檢察官詹喬偉到庭執行職務。
中    華    民    國    95    年    1     月    20    日
                             臺灣臺北地方法院刑事第一庭
                                  審判長法  官  陳興邦
                                        法  官  劉素如
                                        法  官  林婷立
上正本證明與原本無異
如不服本判決，應於收受送達後十日內向本院提出上訴書狀，其
未敘述上訴之理由者並得於提起上訴後十日內向本院補提理由書
（均須按他造當事人之人數附繕本）。
                                        書記官  王曉雁
中    華    民    國    95    年    1     月    20    日
附錄：本案論罪科刑法條全文
中華民國刑法第三百三十條：
犯強盜罪而有第三百二十一條第一項各款情形之一者，處七年以
上有期徒刑。前項之未遂犯罰之。
中華民國刑法第三百二十一條
犯竊盜罪而有左列情形之一者，處六月以上、五年以下有期徒刑
：
一  於夜間侵入住宅或有人居住之建築物、船艦或隱匿其內而犯
    之者。
二  毀越門扇、牆垣或其他安全設備而犯之者。
三  攜帶兇器而犯之者。
四  結夥三人以上而犯之者。
五  乘火災、水災或其他災害之際而犯之者。
六  在車站或埠頭而犯之者。
前項之未遂犯罰之。


司法院資訊處製作；財團法人民間司法改革基金會備份。
